臺灣高等法院刑事判決　　　　　　　　 96年度上訴字第668號
上　訴　人
即　被　告　丁○○
指定辯護人　本院公設辯護人陳德仁
上列上訴人因加重強盜等案件，不服臺灣士林地方法院95年度訴
字第1003號，中華民國95年12月21日第一審判決（起訴案號：臺
灣士林地方法院檢察署95年度偵字第7536號、第9131號、第1008
3號），提起上訴，本院判決如下：
    主  文
原判決關於丁○○加重強盜及定執行刑部分撤銷。
丁○○意圖為自己不法之所有，結夥三人攜帶兇器，以強暴至使
不能抗拒而取他人之物，處有期徒刑柒年捌月，扣案不具殺傷力
之改造手槍壹把沒收。
其餘上訴駁回。
上開撤銷改判部分與上訴駁回部分所處之刑，應執行有期徒刑捌
年肆月，扣案螺絲起子壹支及不具殺傷力之改造手槍壹把，均沒
收。
    事  實
一、丁○○與戊○○、己○○三人（以上二人均已撤回上訴而為
    原審判決確定），共同基於意圖為自己不法所有之概括犯意
    ，先後為下列行為：
  (一)95 年5月5日凌晨1時許，丁○○與戊○○、己○○在臺北縣
    新莊市○○路85 之1號頭前國小後方停車場，由己○○、丁○○在旁把風，戊○○持其所有對人體具危險性之兇器金屬
    製螺絲起子、扳手各1 支（扳手部分未扣案），撬開丙○○
    所有車號DZ-7378號自小客車車門而竊車得手。
  (二)嗣由戊○○駕駛上開竊得之自小客車搭載丁○○、己○○，
    再於95 年5月5日凌晨2時許，共同前往臺北縣八里鄉○○○
    路65 號1樓高緯機械股份有限公司（下稱高緯公司），由己○○把風警戒，丁○○、戊○○則持戊○○所有對人之生命
    、身體具有危險性之兇器金屬製大剪刀1 把（未扣案），剪
    斷高緯公司外電表至路旁輸電線間之電纜線（ 屬台電所有）
    約30 公尺，而加以竊取，得手後並藏放於竊得之DZ-7378號
    自小客車的後車廂。
二、丁○○與戊○○、己○○於竊得上開電纜線後，復另行基於
    共同意圖為自己不法所有之犯意聯絡，於95 年5月5日清晨6
    時許，由戊○○駕駛上開竊得的自用小客車搭載己○○、丁○○一起前往台北市南港區○○○路○段317號「榮昇資源回
    收場」（下稱回收場）。3 人先在回收場前埋伏，待該回收
    場合夥股東池愛國駕駛車號DR-2253 號自小客車，搭載其
    他合夥人甲○○、乙○○抵達回收場準備上班時，丁○○與
    戊○○、己○○3 人即趁該小客車甫停妥之際，先後由丁○○持非其等3 人所有，客觀上對人之生命、身體具有危險性
    之兇器棍棒1 支（未扣案），由戊○○持其所有不具殺傷力
    之改造手槍1 把，將槍口朝向池愛國、甲○○、乙○○等
    人，命其等不准動，至使池愛國、甲○○、乙○○不能抗
    拒，而任由己○○強取甲○○身上之皮包（內有身分證、現
    金），丁○○則下手強取放置在DR-2253號小客車內的另1個
    皮包（內有現金新台幣（下同）約19萬餘元、支票、印鑑章
    、營利事業登記證等物）。得手後，丁○○與戊○○、己○○3人即同搭乘DZ-7378號小客車離去，並隨即車內平分強盜
    取得的現金計約19萬餘元。嗣經員警循線拘提戊○○、己○○及丁○○，並於台北縣新莊市○○街175巷3號15樓戊○○
    居所，當場扣得螺絲起子1支，查獲上情。
三、案經臺北市政府警察局南港分局暨內湖分局分別報請臺灣士
    林地方法院檢察署檢察官偵查起訴。
    理  由
壹、認定犯罪事實所憑之證據及理由
一、上開加重竊盜及加重強盜等事實，迭據上訴人即被告丁○○
    分別於警詢、偵查、原審及本院審理時坦承不諱（見偵查卷
    一16頁以下、135頁以下，原審卷147頁以下，本院96年4 月
    12日審理筆錄），核與證人即被害人丙○○於警詢證稱：伊
    所有車號DZ-7378號自小客車於95 年5月4日18時30分下班停
    放於住家附近停車場，95 年5月5月5日警方通知後方知遭人
    竊取（同上偵查卷第46頁）等語。高緯公司總經理林俊龍於
    偵查時供稱：95年5月5日凌場，高緯公司架設在馬路地下輸
    電線到高緯公司電錶之電纜線被人剪掉3條約30 公尺，上班
    時發現沒有電源可供機械運作（偵字第7536 號卷二第309頁
    ）等語，互核相符。
二、就強盜部分犯行，被告於警詢時供稱：95年5月5日在回收場
    等被害人出現，伊持棍棒、戊○○持槍指向被害人甲○○，
    要他們不准動，由己○○下手行搶，搶到約10多萬元，3 人
    平分，伊分到6 萬元等語；於偵查中供稱：伊持棍棒與己○○一起上前，伊持棍棒叫其他人不准動，己○○下手搶一女
    子皮包，因發生拉扯，戊○○便持槍下車，將槍對準被害人
    叫他們不準動，他們都不敢反抗，己○○取走一名女子皮包
    ，伊在車內搜到一個皮包，得款約18 萬元，一人分6萬多（
    見偵字第7536號卷一第16至19 頁、第136頁）等語，核與被
    害人乙○○於警詢及偵查時證稱：伊至公司上班，一下車即
    被3 名男子強取置於駕駛座旁之手提包（內有現金、公司發
    票、印章、支票簿等物），歹徒中有一人持槍；當時戊○○
    持槍、丁○○拿1支棍棒，伊等根本不敢抵抗（見偵字第753
    6號卷一第39頁、卷二第311頁）等語。被害人池愛國於警
    詢、偵查中證稱：伊開車回回收場，乙○○、甲○○下車後
    ，對面DZ-7378自小客車下來3 名戴口罩之男子，其中1名強
    搶甲○○之背包致甲○○摔倒在地，伊下車後，另2 名男子
    持棍棒、槍不許伊與乙○○接近，持棍棒之人打開伊車門，
    拿走伊所有置於駕駛座旁之黑色手提包（內有支票、印章、
    回收場營利事業登記證），之後3 人立即離開現場，當時伊
    心裡很害怕，戊○○當時持槍站在後方，伊等根本不敢抵抗
    （見偵字第7536號卷一第32至35頁、卷二第309至311頁）等
    語。被害人甲○○於警詢供稱：3 名戴口罩男子衝過來搶車
    內手提包及伊的皮包（見偵字第7536號卷一第31頁）之指述
    情節相符。
三、此外，復有高緯公司外圍之現場照片8 紙、贓物認領保管單
    、臺北縣政府警察局車輛失竊電腦輸入單、尋獲通報單各 1
    紙、榮昇資源回收場採證照片2紙、監視翻拍照片16 幀、內
    政部警政署95年6月28日刑鑑字第095008853 9號槍彈鑑定書
    1份、槍彈照片等物（分見偵字第9131 號卷第11至14頁、偵
    字第7536號卷一第104至106頁、第42頁、第68至84頁、第22
    4至228頁）足資佐證。
四、依被告就本件強盜行為發生之際在場且手持棍棒、在戊○○
    持槍嚇令被害人不准動的期間，自回收場的自小客車車內取
    走皮包，事後與戊○○、己○○平分取得的現金約19萬餘元
    等情，另參之回收場監視器對於整個強盜行為過程錄影後之
    翻拍照片，被告與戊○○、己○○共犯強盜行為之情，甚為
    灼然。
五、又被告與戊○○、己○○3人強盜行為取得的現金為19 萬餘
    元之情，迭據被告及戊○○、己○○供述甚明，而被告3 人
    對於平分後，每個人取得約6 萬餘元之事實內容，亦相一致
    ，而戊○○、己○○已坦承強盜行為，衡情就相差不大強盜
    取得的現金款項，實無刻意隱瞞之必要。參以被害人池愛國
    表示遭強盜的現金，是回收場的錢，只是大概算一下，並
    沒有實際計算等語（見原審卷第167 頁），本件被害人被強
    取的現金，以被告等人取得後實際計算分配的數字較為可採
    ，起訴書所為取得25萬元之記載，應更正為取得19萬餘元。
六、綜上，本件事證已臻明確，被告犯行，洵堪認定，應依法論
    科。
貳、論罪科刑部分
一、按被告行為後，94年2月2日修正公布之刑法，已於95年7月1
    日生效施行（以下簡稱修正前、後刑法），其中第2條第1項
    「行為後法律有變更者，適用行為時之法律。但行為後之法
    律有利於行為人者，適用最有利於行為人之法律」之規定，
    係規範行為後法律變更所生新、舊法律比較適用之準據法，
    於刑法修正施行後，自應適用該修正後之第2條第1項之規定
    ，為「從舊、從輕」之比較；又比較新舊法時，應就罪刑有
    關之共犯、未遂犯、想像競合犯、牽連犯、連續犯、結合犯
    ，以及累犯加重、自首減輕暨其他法定加減原因（如身分加
    減）與加減例等一切情形，綜其全部罪刑之結果而為比較後
    ，再適用有利於行為人之法律處斷，而不得一部割裂分別適
    用不同之新、舊法（最高法院24年上字第4634號、29年上字
    第964號判例意旨及最高法院95年度第8次刑事庭會議決議參
    照）。經查：
  (一)被告行為後，刑法第56條連續犯之規定於94年1月7日修正公
    布刪除，並於95年7月1日施行，因被告行為後新法業已刪除
    連續犯之規定，此刪除雖非犯罪構成要件之變更，但顯已影
    響行為人刑罰之法律效果，自屬法律變更，依新法第2條第1
    項規定，比較新、舊法結果，仍應適用被告行為時之法律即
    舊法論以連續犯，對其較為有利。
  (二)刑法第51條之規定，修正前刑法第51條規定：「數罪併罰，
    分別宣告其罪之刑，依左列各款定其應執行者：」其中第 5
    款規定：「宣告多數有期徒刑者，於各刑中之最長期以上，
    各刑合併之刑期以下，定其刑期。但不得逾20年」修正後刑
    法第51條第5 款規定：「宣告多數有期徒刑者，於各刑中之
    最長期以上，各刑合併之刑期以下，定其刑期。但不得逾30
    年」比較結果，修正後刑法並非較有利於行為人，依刑法第
    2條第1項前段之規定，仍應依修正前刑法，定其應執行之刑
    。另刑法第55條想像競合之規定亦已修正，惟僅係增加但書
    之限制，為法理之明文化，非法律變更。
  (三)又被告行為後，刑法第28條共同正犯之規定雖經修正，惟僅
    係法理之明文化或條文文字之移列，非屬刑罰法律變更，不
    生新舊法比較之問題。
  (四)綜上，經綜合比較，就法律有變更之部分，應以被告行為時
    即修正前刑法為被告論罪科刑之依據。
二、按被告於犯罪事實一(一)使用之螺絲起子、扳手，犯罪事實一
    (二)所使用之大剪刀，犯罪事實二所用之棍棒等物，其中螺絲
    起子、扳手、大剪刀均為金屬製器械，質硬且尖銳，棍棒質
    地堅硬，客觀上顯足以對人之生命、身體造成危險，自屬兇
    器無誤。核被告所為，係犯刑法第321條第1項第3款、第4款
    之結夥三人攜帶兇器竊盜罪以及第330條第1項結夥三人攜帶
    兇器強盜罪。被告與戊○○、己○○先後二次加重竊盜行為
    ，時間緊接，犯罪構成要件相同，顯係基於概括犯意反覆為
    之，應依修正前刑法第56條連續犯之規定，論以一罪，並依
    法加重其刑。被告與戊○○、己○○以強暴手段致使不能抗
    拒而強取分屬回收場及甲○○所有財物，為想像競合犯，應
    依刑法第55條前段規定，從一重論處。被告與戊○○、己○○三人間，就上開犯行，均具有犯意聯絡及行為分擔，應論
    以共同正犯。所犯加重竊盜罪與加重強盜罪，犯意各別，行
    為互殊，構成要件亦不相同，應予分論併罰。
三、原審就加重強盜罪部分據以論罪科刑，固非無見。惟查：(一)
    被告所持之兇器棍棒一支，應屬對於人之生命、身體具有危
    險性之器械，原判決事實欄記載為「具有殺傷力之兇器棍棒
    」等語，尚有未洽。(二)按刑罰之量定，固屬法院自由裁量之
    職權行使，惟刑事審判之量刑，旨在實現刑罰權之分配的正
    義，故法院對科刑判決之被告量刑，應符合罪刑相當原則，
    使罰當其罪，以契合人民之法律感情。此所以刑法第57條明
    定科刑時應審酌一切情狀，尤應注意該條所列各款情形，以
　　為科刑輕重之標準（最高法院95年度台上字第1779號判決參
  　照）。本件被告雖曾一度否認犯行，並於偵查期間試圖透過
    家人要求共犯戊○○、己○○為有利於被告之陳述（見偵查
    卷所附被告在押時會客之錄音譯文），其行為殊屬非是，惟
    被告本無自證己罪之責任，且被告嗣於原審及本院審理時，
    均坦白承認所為上開犯行，應已知所悔悟，而加重強盜罪法
    定最輕本刑為七年以上有期徒刑，被告復無重大前科，較之
    戊○○、己○○各有多項前科而言（其二人本件均為累犯）
    ，其就刑罰規範制約之能力應屬較高，原審就此量處較其他
    二人更重之刑度，不符罪刑相當原則，亦有未合。被告就此
    以原審量刑過重為由，提起上訴，為有理由，原判決既有前
    揭可議，應由本院將原判決關於加重強盜罪及定執行刑部分
    撤銷改判。爰審酌被告加重強盜犯行造成被害人內心恐懼、
    嚴重破壞社會秩序，惟犯後尚知坦承犯行，已見悔意，兼衡
    其犯罪動機、目的、手段及被害人所受損害等一切情狀，量
    處如主文所示之刑，並與上訴駁回部份定其應執行之刑。扣
    案不具殺傷力之改造手槍1 把，為共犯戊○○所有供犯本罪
    所用之物，應依刑法第38條第1項第2款規定諭知沒收。至扣
    案不具殺傷力之子彈、彈殼、彈頭，以及彈簧、底火皿等物
    ，因非違禁物，客觀上又與本罪無關，故不予沒收；另供犯
    本罪所用之棍棒一支，因未扣案，復非被告或共犯所有，爰
    不另宣告沒收，附此指明。
四、就被告加重竊盜罪部分，原審本於同一事證，認其犯行明確
    ，適用刑法第28條、第321條第1項第3款、第4款及修正前刑
    法第56條規定，審酌被告犯罪之動機、目的係為貪圖不法財
    物，侵害被害人之財產法益，及其教育智識程度，所得非鉅
    ，犯後坦承犯行，態度良好等一切情狀，量處有期徒刑十月
    ，並說明扣案之螺絲起子一支，係共犯戊○○所有供犯本案
    所用之物，應依刑法第38條第1項第2款之規定諭知沒收。另
    扣案不具殺傷力之子彈、彈殼、彈頭，以及彈簧、底火皿等
    物，因非違禁物，又與本件犯罪無關，故不予沒收；且被告
    供犯本罪所使用之扳手1支、大剪刀1把，因均未扣案，為免
    執行之困難，爰不另沒收。其認事用法，尚無違誤，量刑亦
    屬妥適，被告上訴意旨認量刑亦屬過重等語，核無理由，應
    予駁回。
據上論斷，應依刑事訴訟法第368條、第369條第1項前段、第364
條、第299條第1項前段，刑法第2條第1項前段、第28條、第55條
、第330條第1項、第38條第1項第2款、修正前第51條第5款，第
51條第9款，判決如主文。
本案經檢察官李良忠到庭執行職務
中　　華　　民　　國　　96　　年　　4 　　月　　30　　日
                　刑事第三庭　審判長法　官　許國宏
                                　　法　官　楊貴志
                                　　法　官　朱光仁
以上正本證明與原本無異。
加重強盜罪部分，如不服本判決，應於收受送達後十日內向本院
提出上訴書狀，其未敘述上訴之理由者並得於提起上訴後十日內
向本院補提理由書（均須按他造當事人之人數附繕本）。
加重竊盜罪部分，不得上訴。
                                　　書記官　王宜玲
中　　華　　民　　國　　96　　年　　5 　　月　　7 　　日
附錄：本案論罪科刑法條全文
中華民國刑法第330條
（加重強盜罪）
犯強盜罪而有第321條第1項各款情形之一者，處7年以上有期徒
刑。
前項之未遂犯罰之。
